【裁判字號】    98,訴,486
【裁判日期】    980527
【裁判案由】    違反毒品危害防制條例
【裁判全文】
臺灣屏東地方法院刑事判決               98年度訴字第486號
公  訴  人  臺灣屏東地方法院檢察署檢察官
被      告  甲○○
                    號
                    （另案在監執行）
上列被告因違反毒品危害防制條例案件，經檢察官提起公訴（98
年度毒偵字第197 號），本院於準備程序進行中，因被告就被訴
事實為有罪之陳述，經告知簡式審判程序意旨，並聽取公訴人及
被告意見後，本院合議庭裁定由受命法官獨任依簡式審判程序審
理，判決如下：
    主  文
甲○○施用第一級毒品，累犯，處有期徒刑玖月。
    事  實
一、甲○○前於民國90年間因施用毒品案件，經本院以90年度毒
    聲字第2075號裁定觀察、勒戒，因認無繼續施用毒品之傾向
    ，於91 年8月13日出所，並由臺灣屏東地方法院檢察署檢察
    官於91 年8月9 日以91年度毒偵字第850 號、91年度毒偵緝
    字第11 8號為不起訴處分確定。於91年間再因施用毒品案件
    ，經臺灣屏東地方法院檢察署檢察官起訴並聲請戒治，戒治
    部分經本院以91年度毒聲字第1482號裁定令入戒治處所施以
    強制戒治，及本院予以停止戒治、撤銷停止戒治處分後，於
    93 年1月9 日因法律修正而終止強制戒治程序出所，起訴部
    分則經本院以92年度訴字第37號判決判處有期徒刑10月確定
    ；92年間復因施用毒品案件，經本院以92年度訴字第525 號
    判決判處有期徒刑10月確定；又於95年間因竊盜案件，經本
    院以95年度易字第860 號判決判處應執行有期徒刑2 年2 月
    確定；同年間復因施用毒品案件，經本院以96年度訴字第19
    號判決判處有期徒刑7 月確定，上開二案嗣經本院以96年度
    聲減字第509 號裁定均減為有期徒刑3 月又15日，應執行有
    期徒刑1 年4 月又15日確定，於97年6 月23日縮刑期滿執行
    完畢。詎其仍不知悔改，竟基於施用第一級毒品海洛因之犯
    意，於97年11月24日下午12時30分許，在屏東縣萬丹鄉○○
    村○○○路239 巷10號之住處內，以將第一級毒品海洛因摻
    水後置入注射針筒施打之方式，施用第一級毒品海洛因1 次
    。嗣於97年11月26日下午15時30分許，在屏東縣萬丹鄉○○
    路旁，因形跡可疑，為警盤查後，經其同意採尿送驗，結果
    呈嗎啡陽性反應（即海洛因水解後之反應）而獲上情。
二、案經屏東縣政府警察局屏東分局報告臺灣屏東地方法院檢察
    署檢察官偵查起訴。
    理  由
一、本件被告甲○○所犯係死刑、無期徒刑、最輕本刑為3 年以
    上有期徒刑以外之罪，其於本院準備程序中就被訴事實為有
    罪之陳述，經法官告知被告簡式審判程序之旨，並聽取公訴
    人、被告之意見後，由本院合議庭依刑事訴訟法第273 條之
    1 第1 項規定，裁定由受命法官獨任進行簡式審判程序，先
    予敘明。
二、上揭事實，業據被告甲○○於警詢時及本院審理時坦承不諱
    ，且被告為警在97年11月26日所採集之尿液，經屏東縣政府
    警察局屏東分局員警以台灣尖端先進生技醫藥股份有限公司
    之檢驗快速篩檢試劑檢驗後，再送台灣檢驗科技股份有限公
    司檢驗之送驗結果，均呈嗎啡之陽性反應（即海洛因水解後
    之反應），此有台灣檢驗科技股份有限公司97年12月3 日KH
    2008C0000000號濫用藥物尿液檢驗報告、屏東縣政府警察局
    屏東分局毒品案件涉嫌人尿液採證編號姓名對照表、初步檢
    驗報告單各1 紙、初步檢驗照片1 幀在卷可證。上述鑑驗結
    果，係檢驗機關本於專業知識及以精密儀器或科學檢驗方法
    所得之結論，自可憑信，綜上足認，本案事證明確，被告上
    開犯行應堪認定。
三、按毒品危害防制條例於92年7 月9 日修正公布，其中第20條
    、第23條將施用毒品之刑事處遇程序，區分為「初犯」、「
    5 年內再犯」、「5 年後再犯」，而依立法理由觀之，僅限
    於「初犯」、「5 年後再犯」，始應先經觀察、勒戒或強制
    戒治程序，倘被告於5 年內已再犯，經依法追訴處罰，縱其
    第三次（或第三次以上）再度施用毒品之時間，在初犯經觀
    察、勒戒或強制戒治執行完畢釋放5 年以後，已不合於「5
    年後再犯」之規定，且因已於「5 年內再犯」，顯見其再犯
    率甚高，原實施觀察、勒戒或強制戒治，已無法收其實效，
    即應依該條例第10條處罰（最高法院95年5 月9 日95年度第
    7 次刑事庭會議決議參照）。查被告甲○○前於90年間因施
    用毒品案件，經本院以90年度毒聲字第2075號裁定觀察、勒
    戒，因認無繼續施用毒品之傾向，於91年8 月13日出所，並
    由臺灣屏東地方法院檢察署檢察官於91年8 月9 日以91年度
    毒偵字第850 號、91年度毒偵緝字第118 號為不起訴處分確
    定。於91年間再因施用毒品案件，經臺灣屏東地方法院檢察
    署檢察官起訴並聲請戒治，戒治部分經本院以91年度毒聲字
    第1482號裁定令入戒治處所施以強制戒治，又為本院停止戒
    治及撤銷停止戒治，於93年1 月9 日因法律修正而終止強制
    戒治程序出所，起訴部分經本院以92年度訴字第37號判決判
    處有期徒刑10月確定；又於92年間因施用毒品案件，經本院
    以92年度訴字第525 號判決判處有期徒刑10月確，此有臺灣
    高等法院被告全國前案紀錄表1 份在卷可參。是被告於觀察
    、勒戒執行完畢釋放後，5 年內已再犯施用毒品案件，並經
    法院判處罪刑確定，則其再犯本件施用毒品案件，依前揭說
    明，即非屬該條例第20條第3 項所稱「5 年後再犯」之情形
    ，仍應依法論罪科刑。
四、查海洛因屬毒品危害防制條例第2 條第2 項第1 款所稱之第
    一級毒品，不得持有、施用，被告竟持以施用，核其所為，
    係犯同條例第10條第1 項之施用第一級毒品罪。其施用前持
    有海洛因之低度行為，應為施用之高度行為所吸收，不另論
    罪。被告有事實欄所載之前案紀錄，此有前揭臺灣高等法院
    被告前案紀錄表可按，其受有期徒刑執行完畢後，5 年內故
    意再犯本件有期徒刑以上之罪，為累犯，應依刑法第47條第
    1 項規定，加重其刑。又被告係由員警盤查見其手臂上有注
    射針孔之痕跡，經其同意採尿後，以初步檢驗出尿液中含有
    第一級毒品海洛因之陽性反應後，其始於警詢中向員警自白
    上開犯行，有員警之調查報告及警詢筆錄可稽（警卷第1 、
    4 頁）是其自白前，員警已對本件犯行具有客觀之合理懷疑
    ，則本件被告不合於自首之「未發覺」要件，附此敘明。爰
    審酌被告素行非佳，經觀察、勒戒後，仍未能戒除毒癮，顯
    見其無戒毒悔改之意，惟念其施用毒品乃自戕一己健康之行
    為，惟念其犯罪後坦認犯行，態度尚稱良好及其生活狀況、
    教育程度等一切情狀，量處如主文所示之刑。
據上論斷，應依刑事訴訟法273 條之1 第1 項、第299 條第1 項
前段，毒品危害防制條例第10條第1 項，刑法第11條前段、第47
條第1 項，判決如主文。
本案經檢察官簡志祥到庭執行職務
中    華    民    國    98    年    5     月    27    日
                  刑事第二庭    法  官  劉怡孜
以上正本證明與原本無異。
如不服本判決應於收受判決後10日內向本院提出上訴書狀，並
應敘述具體理由；其未敘述上訴理由者，應於上訴期間屆滿後
20日內向本院補提理由書（均須按他造當事人之人數附繕本）
「切勿逕送上級法院」。
中    華    民    國    98    年    5     月    27    日
                                書記官  馮得弟
附錄本件論罪科刑法條：
毒品危害防制條例第10條：
施用第一級毒品者，處 6 月以上 5 年以下有期徒刑。


司法院資訊處製作；財團法人民間司法改革基金會備份。
